臺灣士林地方法院交通事件裁定　　　　　　　　　　九十三年度交聲字第六二六號
　　原處分機關　臺北巿交通事件裁決所
　　異　議　人
　　即受處分人　甲○○
右列受處分人因違反道路交通管理處罰條例案件，對於臺北市交通事件裁決所中華民
國九十三年五月二十日所為之處分（原處分案號：北市裁三字第裁二二—Ａ一Ａ一０
一四八一號），聲明異議，本院裁定如左：
    主  文
原處分關於汽車駕駛人，駕駛汽車違反道路交通安全規則，因而肇事致人受傷部分所
為之處分撤銷。
甲○○汽車駕駛人，駕駛汽車違反道路交通安全規則，因而肇事致人受傷，記違規點
數參點。
其餘異議駁回。
    理  由
一、按支線道車不讓幹線道車先行，或兩線均為幹線道或支線道時，左方車不讓右方
    車先行者，處新臺幣（下同）六百元以上一千八百元以下罰鍰，併計違規點數一
    點，道路交通管理處罰條例第四十五條第九款、第六十三條第一項第一款定有明
    文；而道路交通管理處罰條例第六十一條條文業經總統於民國九十三年四月二十
    一日以華總一義字第０九三０００七七六０一號令修正公布，並經行政院定自九
    十三年七月一日施行（發文日期：九十三年六月三十日，發文字號：院臺交字第
    ０九三００八六六八四號）。依修正後道路交通管理處罰條例第六十一條第三項
    規定，汽車駕駛人駕駛汽車違反道路交通安全規則，因而肇事致人受傷者，記違
    規點數三點；致人重傷者，吊扣其駕駛執照三個月至六個月。次按車輛行至無號
    誌或號誌故障而無交通警察指揮之交岔路口，支線道車應暫停讓幹線道車先行。
    未劃分幹、支線或同為幹線道或支線道者，轉彎車應暫停讓直行車先行；如同為
    直行車或轉彎車者，左方車應暫停讓右方車先行，道路交通安全規則第一百零二
    條第一項第二款亦定有明文。又幹道應設置閃光黃燈，支道應設置閃光紅燈；閃
    光紅燈表示「停車再開」，車輛應減速接近，先停止於交岔路口前，讓幹道車優
    先通行後認為安全時，方得續行，道路交通標誌標線號誌設置規則第二百二十四
    條第三款、第二百十一條第一項第二款亦載有明文。
二、本件異議人即受處分人甲○○於九十三年二月六日十時三十分許，駕駛車號三Ｔ
    —０六０三號自用小貨車（下稱：Ａ車），沿臺北市○○路二四五巷由北往南方
    向行駛至肇事地點時，其右前車頭與沿安康路東向西行駛之車牌號碼ＡＴＩ—九
    四三號重型機車（下稱：Ｂ車）右側車身處撞及而肇事。經警舉發「支線道車不
    讓幹線道車先行」、「違反道路交通安全規則因而肇事致人受輕傷」之違規，依
    道路交通管理處罰條例第四十五條第九款及第六十一條第三項規定，裁決罰鍰六
    百元整及吊扣駕駛執照三個月，並依同條例第六十三條第一項，違反同條例第四
    十五條，記違規點數一點。
三、異議意旨略以：（一）道路交通管理處罰條例第四十五條第一項第九款所指未讓
    幹線道車先行，其中所謂「幹線道」，應依道路現況比較分析後決定何者為幹線
    道，何者為支線道，不應僅憑「路」、「巷」來作區分。一般而言，幹線道道路
    應屬較寬闊且車流容納量大，基於交通需要，故規定有優先路權，兩相比較，安
    康路二四五巷道路寬闊且筆直，安康路則狹窄而彎曲，是聲明人所經之安康路二
    四五巷應屬幹線道，故未違反交通規則。（二）聲明人路經安康路二四五巷與安
    康路交界，路口左側有一公園，公園外圍種有與車輛等高之樹木籬笆，妨礙了雙
    方駕駛之視線，加上當日下雨，視野不清，均屬難以歸責於聲明人之事由致造成
    交通事故，縱認安康路為幹線道，聲明人因地緣及氣候因素無從適時察覺來車，
    亦即無從讓起，並非聲明人不讓幹線道先行。（三）依九十三年四月二十一日公
    布之第六十一條新修正條文第三項規定，汽車駕駛人駕駛汽車違反道路交通安全
    規則，因而肇事致人受傷者，記違規點數三點。換言之，立法機關已廢除長年備
    受非議之發生交通事故致人受輕傷一律吊扣駕照極不合理規定，因吊照屬於違規
    態樣或危害結果嚴重之行政罰，以之加諸於違反交通規則輕微，且僅造被害人輕
    傷之職業駕駛，實為不成比例之處罰，造成一人一時無心之失受罰，全家半年受
    累之情形，既然被害人已然原諒，似無採此苛罰之必要，本案雖發生在修法前，
    然行政法規極重公益，本於公益，復兼顧整體公平性，故應適用從輕從新原則，
    一體適用新法，免扣聲明人之駕駛執照，爰依法聲明異議等語。
四、經查：
（一）按道路交通管理處罰條例及道路交通規則有關「讓車」之規定，旨在確認行車
      順序及劃分道路路權，以維護交通往來之安全。故所謂「讓」，當指車輛駕駛
      人必須將車輛暫停，待有路權之他車輛駕駛人通過，安全無虞時，始能再繼續
      通行之謂。以此解釋交岔路口支道車應讓幹道車先行規定之旨，支道車在遇前
      方交岔路口時，除應先暫停於同車道與交岔路口最靠近同向車道之垂直線（下
      稱：停止線）後方，讓幹道車先行通過外，在駛進路口跨越幹道之過程中，也
      須隨時注意幹道之車況，作停讓之準備。
（二）異議人於右揭時地駕駛Ａ車，沿臺北市○○路二四五巷由北往南方向行駛，行
      經安康路二四五巷與安康路交岔路口時，其右前車頭與簡正錦騎駛，沿安康路
      東向西方向行駛之Ｂ車右側車身發生碰撞而肇事，並致簡正錦受有左腳骨裂、
      臀部撞傷之傷勢等情，為異議人所不爭執，並有台北市政府警察局交通警察大
      隊受理交通違規事件調查表、道路交通事故現場圖、分析事故研判表、談話記
      錄表、補充資料表等在卷可稽。而肇事地點即台北市○○路○○路二四五巷口
      ，其中安康路設有閃光紅燈，為幹線道，該路二四五巷設有閃光黃燈，為支線
      道，有臺北市政府警察局交通警察大隊受理交通違規事件調查表一份在卷可憑
      ，是本件肇事時，異議人所行駛之二四五巷為支線道，簡正錦所行駛之安康路
      為幹線道，已足堪認定，揆諸首揭說明，異議人既屬支線道車，自應讓簡正錦
      駕駛之幹線道車先行，異議人徒以路幅寬度方式，認定自己行駛之巷道為幹道
      車等情，已有誤會。至異議人辯稱路口左側有與車輛等高之公園樹木籬笆，妨
      礙駕駛之視線，加上當日下雨，視野不清，導致無從適時察覺來車，亦無從讓
      起云云，然依前開說明，Ｂ車對異議人駕駛之Ａ車而言，係擁有先行路權之幹
      線道車，縱異議人可能依地緣或氣候因素而影響其視線，異議人更應於停止線
      暫停並注意前方路口幹線道方向車輛之動態。再者，依異議人所提出之卷附照
      片（二）觀之，安康路二四五巷之停止線距前方肇事交岔路口網狀線約九、一
      四公尺，其距離已足異議人作停讓之準備，尚難謂其無從適時察覺來車之可能
      。此外，依卷附道路交通事故補充資料表記載雙方車輛受損之狀況，可見Ａ車
      之右前保險護桿有凹痕，而Ｂ車之右側車檔桿凹痕，此為二車之撞擊點，另參
      酌卷附道路交通事故現場圖所示Ｂ車受撞擊倒地後，車頭翻轉等情狀，依物理
      力學之原理判斷，應認車禍之發生係Ａ車之右前車頭與Ｂ車之右側車身發生撞
      擊，因Ａ車行車時速顯然大於Ｂ車時速，以致Ｂ車遭撞擊後以右側車身為支點
      ，因慣性而順時針旋轉打橫於路中央，益徵異議人於駛進路口跨越幹道之過程
      中，顯未注意幹線道之車況而貿然行駛至明。是本件二車發生碰撞，異議人確
      有未禮讓有路權之幹線道車先行之違規，異議人上開所辯，要無可採。
（三）再者，簡正錦確因本件交通事故而受有左腳骨裂、臀部撞傷等傷害、腦震盪、
      頭皮撕裂傷等傷害，已如前述，倘異議人於過前述交岔路口時，遵守前開道路
      交通安全規則支線道車讓幹線道車先行之規定，而不爭道行駛，當不致發生本
      件車禍，簡正錦亦不致因而受傷，從而簡正錦上開傷勢與異議人違規肇事行為
      間確有因果關係甚為明確。
（四）綜上所述，異議人確有前開違規行為，可以認定。嗣異議人於舉發通知單上所
      載之應到案日期前向原處分機關提出申訴，乃經原處分機關依道路交通管理處
      罰條例第四十五條第九款、第六十三條第一項（未修正）、第六十一條第三項
      （舊法）規定裁處異議人六百元，記違規點數一點，併吊扣駕駛執照三個月，
      固非無見。惟按，汽車駕駛人，駕駛汽車違反道路交通安全規則，因而肇事致
      人受傷者，記違規點數三點，已經道路交通管理處罰條例第六十一條第三項前
      段於九十三年四月二十一日華總一義字第０九三０００七七六０一號令修正公
      佈，並經行政院以院臺交字第０九三００八六六八四號函定自九十三年七月一
      日施行，此修正前後法律顯有不同，應認係屬法律變更（參照司法院第二廳八
      十一年十一月五日（八一）廳刑一字第一六二九０號函覆臺灣高等法院之法律
      座談會研究意見），再參照司法院大法官釋字第一四二號解釋意旨、現行稅捐
      稽徵法第四十八條之三「納稅義務人違反本法或稅法之規定，適用裁處時之法
      律。但裁處前之法律有利於納稅義務人者，適用最有利於納稅義務人之法律。
      」之規定及行政秩序罰法草案第三條亦明定「從新從輕原則」，堪認行政秩序
      罰案件仍應有「從新從輕原則」之適用。從而，關於違反道路交通安全規則肇
      事致人受傷部分，比較新舊法之結果，應認修正後之新法較有利於行為人，依
      照上開說明，自應適用修正後道路交通管理處罰條例第六十一條。從而，原處
      分機關未見及此，未及比較新舊法之適用而為處分，亦有未洽，自應由本院將
      原處分撤銷，另依新法規定予以記違規點數三點，諭知如主文第二項所示，以
      資適法。至異議人支線道車不讓幹線道車先行部分，原處分機關依道路交通管
      理處罰條例第四十五條第九款、第六十三條第一項第一款裁處異議人罰鍰六百
      元，並記違規點數一點，核無不當，異議人就此部分聲明異議為無理由，應予
      駁回。
五、據上論斷，應依道路交通案件處理辦法第二十條前段，裁定如主文。
中　　　華　　　民　　　國　　　九十三　　　年　　七　　月　　二十二　　日
                                臺灣士林地方法院交通法庭
                                    法　官  許  辰  舟
右正本證明與原本無異。
如不服本裁定，應於送達後五日內，向本院提出抗告狀。
                                    書記官  蘇  彥  宇
中　　　華　　　民　　　國　　九十三　　年　　　七　　　月　　二十七　　日
